【裁判字號】    91,易,490
【裁判日期】    920226
【裁判案由】    違反菸酒管理法
【裁判全文】
臺灣宜蘭地方法院刑事判決                          九十一年度易字第四九號
    公  訴  人  臺灣宜蘭地方法院檢察署檢察官
    被      告  甲○○  男  二.
右列被告因違反菸酒管理法案件，經檢察官提起公訴（九十一年度偵字第二四七六號
），本院判決如左：
    主  文
甲○○無罪。
    理  由
一、公訴意旨略以：被告甲○○於民國九十一年九月十七日上午十一時四十二分許，
    夥同綽號「阿炮仔」之不詳姓名成年男子，共同基於輸入私菸之犯意聯絡，駕駛
    車號Ｕ五—０八０一號自用小客貨車，至蘇花公路一四一公里北迴鐵路新建工程
    通風口處載運未稅洋菸六十三箱（共三萬四千七百包），經警方據報到場查緝時
    ，甲○○已將前開車輛棄置於宜蘭縣南澳鄉五塔村廢棄派出所前方草叢步道內，
    因認被告涉犯菸酒管理法第四十六條之輸入私菸罪嫌。
二、按犯罪事實應依證據認定之，無證據不得推定其犯罪事實；另不能證明被告犯罪
    者，應諭知無罪之判決，刑事訴訟法第一百五十四條、第三百零一條分別定有明
    文。又刑事訴訟法上認定犯罪事實所憑之證據，雖不以直接證據為限，間接證據
    包括在內，然而無論直接證據或間接證據，其為訴訟上之證明，須於通常一般之
    人均不致有所懷疑，而得確信其為真實之程度者，始得據為有罪之認定，惟採用
    間接證據時，必其所成立之證據，在直接關係上，雖僅足以證明他項事實，而採
    此他項事實，本於推理之作用，足以證明待證事項者，方為合法，若係憑空之推
    想，則尚非間接證據，且如未發現相當證據，或證據不足以證明，自不能以推測
    或擬制之方法，以為裁判之基礎，最高法院分別著有七十六年台上字第四九八六
    號、三十二年上字第六七號、四十年台上字第八六號判例可資參照。又按菸酒管
    理法第四十六條前段輸入私菸罪，以係指由國外將私菸輸進入我國領土為要件，
    至所謂我國之領土則以固有之領域為範圍（最高法院著有七十一年台上八二一九
    號判例意旨可資參照）。而我國國境（領海），依中華民國領海及鄰接區法第三
    條之規定，係自基線起至其外側十二浬間之海域。換言之，必自我國海岸基線起
    至其外側十二浬以外之海域將物品輸進入十二浬以內之海域，始能以「輸入」論
    。
三、本件公訴人認被告涉有輸入私菸罪嫌，係以被告所駕駛之Ｕ五—０八０一號自小
    客貨車於宜蘭縣南澳鄉武塔村廢棄派出所旁查獲，並在車上查獲有未稅洋菸六十
    三箱（共三萬四千七百包）為其論據。訊據被告甲○○堅決否認有輸入私菸之犯
    意，辯稱：我當時不知道那是走私洋菸，他們跟我說是去載水果，當時有五、六
    個人在隧道裡搬運等語。
四、經查，本件被告載運之私菸係於宜蘭縣南澳鄉武塔村廢棄派出所前方草叢步道內
    為警查獲，此為被告所自承，並有行政院海岸巡防署宜蘭機動查緝隊走私案件移
    送書附卷可參，顯見本件查獲地係於本國之國境內，並非為從我國領域外運至我
    國領域內。又被告供陳：係一綽號「阿炮」之成年男子，以五千元之代價，要我
    去南澳一百四十一公里處載運水果等語（本院九十一年十一月二十七日訊問筆錄
    參照），至於該私菸究係由何處載運而來，及其走私之路線等情，被告均不知情
    ，則被告被查獲之地點既係在我國境內，且亦無積極證據證明被告知悉該私菸係
    自我國境外進入我國國境內之過程，故自難認被告與該綽號「阿炮」之成年男子
    就輸入私菸之犯行有犯意之聯絡。綜上所述，菸酒管理法既係僅就產製、輸入私
    菸等處以刑責，而對於境內運送私菸之部分，則無處罰之規定，而被告既僅有運
    送私菸之行為，而無積極證據證明被告有共同輸入私菸之犯行，自難論以菸酒管
    理法第四十六條之罪責。揆諸首揭說明，公訴人所舉之證據不足以證明被告犯罪
    ，依法應為無罪判決之諭知。
據上論斷，應依刑事訴訟法第三百零一條第一項前段，判決如主文。
本案經檢察官賴慶祥到庭執行職務
中        華        民        國    九十二    年    二    月    二十六  日
                                臺灣宜蘭地方法院刑事第一庭
                                    審判長法  官    林  明  山
                                          法  官    辜  漢  忠
                                          法  官    鄭  貽  馨
右正本證明與原本無異。
如不服本判決，應於判決送達後十日內向本院提出上訴狀( 應附繕本 )。
                                          書記官    陳  憲  文
中        華        民        國    九十二    年    二    月    二十七  日


司法院資訊處製作；財團法人民間司法改革基金會備份。
